臺灣臺北地方法院小額民事判決
111年度店小字第415號
原      告  呂宥萱  

訴訟代理人  許婉真  



被      告  楊岱諺  
上列當事人間返還不當得利等事件，本院於民國111年8月18日言
詞辯論終結，判決如下：
  主      文
被告應給付原告新臺幣陸萬貳仟陸佰肆拾肆元，及自民國一百一
十一年二月十二日起至清償日止，按週年利率百分之五計算之利
息。
原告其餘之訴駁回。
訴訟費用新臺幣壹仟元由被告負擔百分之六十五，餘由原告負擔
。
本判決第一項得假執行。但被告如以新臺幣陸萬貳仟陸佰肆拾肆
元為原告預供擔保後，得免為假執行。
原告其其餘假執行之聲請駁回。
  事實及理由
壹、程序事項 
    按關於請求給付金錢或其他代替物或有價證券之訴訟，其標
    的金額或價額在新臺幣十萬元以下者，適用本章所定之小額
    程序。當事人為訴之變更、追加或提起反訴，除當事人合意
    繼續適用小額程序並經法院認為適當者外，僅得於第436條
    之8第1項之範圍內為之，民事訴訟法第436條之8第1項、第4
    36條之15分別定有明文。查原告起訴時原請求被告給付新臺
    幣（下同）96,844元等語（見本院卷第7頁），嗣民國111年
    8月18日本院言詞辯論期日變更為120,644元，已逾越同法第
    436條之8第1項所定訴訟標的金額之範圍，且被告不同意繼
    續適用小額程序，有本院111年8月18日言詞辯論筆錄在卷可
    按（見本院卷第119頁），應認其變更後之新訴為不合法，
    不應准許。
貳、實體事項
一、原告主張：被告自110年2月1日起向伊承租座落桃園市○○區○
    ○○路○段00號3樓之1房屋（下稱系爭房屋），租期至112年1
    月31日，租金每月24,000元，嗣雙方合意於110年8月31日終
    止系爭房屋租賃契約，惟被告遲至110年12月15日搬離，積
    欠如附表所示金額，並聲明：㈠被告應給付原告96,844元，
    及自起訴狀繕本送達翌日起至清償日止，按年息5％計算之利
    息。㈡願供擔保，請准宣告假執行（見本院卷第7頁）。
二、被告主張：伊租金支付至110年7月31日，經以押金折抵後，
    僅欠原告10月至12月15日止共2個半月租金，且伊已將系爭
    房屋清潔乾淨，另就門卡及信箱鑰匙已寄還原告等語，並聲
    明：原告之訴駁回。
三、法院之判斷：
　㈠按承租人應依約定日期，支付租金。民法第439條前段定有明
    文。押租金主要目的在於擔保承租人履行租賃債務，故租賃
    關係消滅後，承租人如有欠租或其他債務不履行時，其所交
    付之押租金，發生當然抵充之效力。而於抵充後，猶有餘額
    ，始生返還押租金之問題（最高法院87年度臺上字第1631號
    判決要旨參照）。查原告請求附表編號1所示租金，提出房
    屋租賃契約書在卷可按，惟被告抗辯：伊6月份租金係由房
    仲業務人員墊付，以及租金繳至110年7月31日，以2個月押
    金扣抵8、9月租金後，尚積欠2個半月租金等語，有本院111
    年8月18日言詞辯論筆錄在卷可按（見本院卷第120頁），並
    提出LINE對話內容在卷可參（見本院卷第101、109頁），原
    告雖稱：「被告跳過了6月份的租金，直接付了7月份的，所
    以6月份的還是沒有繳。」、「111年6月25日仲介有拿24,00
    0元給我，但是是補償我的，因為被告延遲支付租金，而且
    被告養了很多隻貓。」等語（見本院卷第120至121頁），惟
    其對房仲人員交付24,000元是賠償非租金乙節，未舉證以實
    其說，應以被告抗辯已繳付至110年7月31日租金較可採信，
    故被告未依約給付租金，扣除押租金48,000元後，尚積欠11
    0年10月至12月15日租金6萬元（24,000元×2.5＝60,000元）
    ，原告於此範圍內請求被告給付，即屬有據。
  ㈡按無法律上之原因而受利益，致他人受損害者，應返還其利
    益，民法第179條前段定有明文。房屋租賃契約書第5條約定
    ：租賃期間，使用房屋所生之相關費用含管理費、水費、電
    費、瓦斯費、網路費由承租人負擔（見本院卷第29頁）。查
    原告已代被告繳納承租期間應負擔如附表編號2至4所示水費
    795元、電費756元、瓦斯費493元，有如附表所示繳費憑證
    在卷可按，被告應負擔卻未給付，由原告代為清償，被告因
    而受有該等費用債務消滅之利益，而致原告受有金錢損失，
    且無法律上之原因，原告請求被告返還代為繳納費用合計2,
    044元（795元＋756元＋493元＝2,044元），自屬有據。
　㈢按負損害賠償責任者，除法律另有規定或契約另有訂定外，
    應回復他方損害發生前之原狀，民法第213條第1項另定有明
    文。又依國內房屋租賃之實務，固習慣於租賃契約中約定承
    租人應於租約屆滿或終止時，負有回復原狀返還房屋之義務
    ，然所謂之回復「原狀」，除當事人有特別之約定外，係指
    承租人應以合於契約之「應有」狀態返還，亦即合於約定方
    法使用收益所造成之自然耗損、承租人所負保管維護義務之
    程度、一般交易習慣及誠信原則，並斟酌租賃物之折舊等狀
    態而返還，而非回復租賃物之「原有」狀態。此乃因房屋隨
    著時間之經過，建築物本身或其他之裝潢、設施（如牆面油
    漆、燈具），本即有折舊及自然耗損等問題，強求出租人回
    復租賃物之「原有」狀態，不僅強人所難，亦非法律所應保
    護之權利。查原告請求如附表編號5所示油漆費用，雖提出
    統一發票及收據在卷，惟審酌被告提出搬離時屋況照片（見
    本院卷第111至115頁），牆壁舊漆面仍然完好，並無重新粉
    刷必要，原告雖稱壁面有貓抓痕跡（見本院卷第120頁），
    對此未提出任何資料，此部分請求難認屬實。原告主張被告
    搬離時未交付信箱鑰匙，與被告到庭陳稱：大約是在1月份
    才寄還鑰匙給原告等語大致相符（見本院卷第121頁），故
    原告請求如附表編號6所示換鎖費用600元，應屬有據。另原
    告請求如附表編號7所示磁卡費用，惟被告提出「管理中心
    於12/2 17：25分 收到75 3F之1門禁卡一張」等字內容收據
    （見本院卷第97頁），足徵其搬離系爭房屋時已將大門磁卡
    交回，且原告對此未提出任何資料舉證以實其說，原告此部
    分主張即難採認。
四、綜上所述，原告依系爭租約法律關係，請求被告返還62,644
    元（6萬元＋2,044元＋600元＝62,644元）元及自起訴狀繕本送
    達翌日即111年2月12日（見本院卷第55頁）起至清償日止，
    按週年利率5％計算之利息，為有理由，應予准許，逾此部分
    之請求，則無理由，應予駁回。其假執行之聲請則失所附麗
    ，應併予駁回。
五、本件原告勝訴部分係小額程序為被告敗訴之判決，依民事訴
    訟法第436 條之20規定，應職權宣告假執行，並依同法第39
    2 條第2 項規定，依職權宣告被告如預供擔保後，得免為假
    執行。
六、本件事證已臻明確，兩造其餘攻擊與防禦方法均與判決結果
    不生影響，不再一一論述，附此敘明。
七、訴訟費用負擔之依據：民事訴訟法第79條，依後附計算書確
    定訴訟費用額所示。
中　　華　　民　　國　　111 　年　　9 　　月　　30　　日
                  新店簡易庭法  官　鄧德倩 
以上正本係照原本作成。
對於本件判決如有不服，應於收受送達後20日內向本院提出上訴
書狀，上訴於本院合議庭，並按他造當事人之人數附具繕本。
如委任律師提起上訴者，應一併繳納上訴審裁判費。
中　　華　　民　　國　　111 　年　　9 　　月　　30　　日
                            書記官  張嘉崴 
　　　　　　　　　　　　　　
附表：原告請求內容（見本院卷第9至10頁）
編號        請求項目    金額   (新臺幣)    原告提出資料 本院卷頁碼 1 扣除二個月押金48,000元，尚積欠110年9月至12月15日共3.5個月租金 24,000元×3.5＝84,000元 建物所有權狀、房屋租賃契約書 第25至42頁 2 水費 421元、374元 臺灣自來水公司繳費憑證 第49頁 3 電費 58元、698元 臺灣電力公司繳費憑證 第47頁 4 瓦斯費 493元 欣桃天然氣股份有限公司繳費憑證 第45頁 5 室內牆壁重新油漆 10,000元 統一發票及收據 第93至95頁 6 更換信箱鑰匙 600元 免用統一發票收據 第93頁 7 更換大門磁卡 200元    總計：96,844元    

計   算   書：
項        目             金   額（新臺幣）      備    註
第一審裁判費             1,000元
合        計             1,000元